【裁判字號】    97,上訴,5605
【裁判日期】    971209
【裁判案由】    毒品危害防制條例
【裁判全文】
臺灣高等法院刑事判決                97年度上訴字第5605號
上  訴  人
即  被  告  甲○○
上列上訴人因毒品危害防制條例案件，不服臺灣臺北地方法院97
年度訴字第1771號， 中華民國97年11月6日第一審判決（起訴案
號：臺灣臺北地方法院檢察署97年度毒偵字第2891號），提起上
訴，本院判決如下：
    主  文
上訴駁回。
    理  由
一、按不服地方法院之第一審判決而上訴者，應向管轄第二審之
    高等法院為之。上訴書狀應敘述具體理由。上訴書狀未敘述
    上訴理由者，應於上訴期間屆滿後20日內補提理由書於原審
    法院，逾期未補提者，原審法院應定期間先命補正。第二審
    法院認為上訴書狀未敘述理由或上訴有第362 條前段之情形
    者，應以判決駁回之。但其情形可以補正而未經原審法院命
    其補正者，審判長應定期間先命補正。 刑事訴訟法第361條
    、第367條， 分別定有明文。所謂不服第一審判決之具體理
    由，必係依據卷內既有訴訟資料或提出新事證，指摘或表明
    第一審判決有何採證認事、用法或量刑等足以影響判決本旨
    之不當或違法，而構成應予撤銷之具體事由，始克當之（例
    如：依憑證據法則具體指出所採證據何以不具證據能力，或
    依憑卷證資料，明確指出所為證據證明力之判斷如何違背經
    驗、論理法則）；倘僅泛言原判決認定事實錯誤、違背法令
    、量刑失之過重或輕縱，而未依上揭意旨指出具體事由，或
    形式上雖已指出具體事由，然該事由縱使屬實，亦不足以認
    為原判決有何不當或違法者（例如：對不具有調查必要性之
    證據，法院未依聲請調查亦未說明理由，或援用證據不當，
    但除去該證據仍應為同一事實之認定），皆難謂係具體理由
    ，俾與第二審上訴制度旨在請求第二審法院撤銷、變更第一
    審不當或違法之判決，以實現個案救濟之立法目的相契合，
    並節制濫行上訴 （最高法院97年度臺上字第892號判決參照
    ）。
二、經查原判決略以：
（一）甲○○前於民國82年間因犯違反肅清煙毒條例、搶奪及恐
      嚇等罪，經本院82年度訴字第7334號、台灣高等法院82年
      度上訴字第3211號、最高法院82年度台上字第5204號，判
      處有期徒刑3年2月、7月、3月，應執行有期徒刑3年6月確
      定，入監執行後， 於84年1月28日因縮短刑期假釋出監，
      假釋中付保護管束；又於85年間因犯違反肅清煙毒條例罪
      ，經本院85年度訴字第675號、 台灣高等法院85年度上訴
      字第2844號判處有期徒刑3年4月確定，並因而撤銷假釋，
      入監執行殘刑有期徒刑2年16日及有期徒刑3年4月； 再於
      86年間因犯違反肅清煙毒條例罪，經本院86年度訴字第17
      62號、台灣高等法院86年度上訴字第6161號判處有期徒刑
      3年4月確定，與上述案件接續執行，於91年2月5日因縮短
      刑期假釋出監，假釋中付保護管束；復於94年間因施用毒
      品案件，並因而再撤銷假釋，入監執行殘刑有期徒刑4年1
      日；前述5罪， 經台灣高等法院96年度聲減字第1395號裁
      定，依中華民國96年罪犯減刑條例規定，分別減為有期徒
      刑1年7月、3月又15日、1月又15日，及1年8月、1年8月，
      前3罪應執行有期徒刑1年9月，於96年7月16日執行完畢出
      監。
（二）甲○○於94年間因施用毒品案件，經本院94年度毒聲字第
      208號、台灣高等法院94年度毒抗字第186號裁定送勒戒處
      所觀察、勒戒後，認有繼續施用毒品之傾向，經本院94年
      度毒聲字第663號裁定令入戒治處所施以強制戒治， 嗣經
      評估認無繼續強制戒治之必要，於95年6月6日釋放出所，
      經台灣台北地方法院檢察署95年度戒毒偵字第79號以其強
      制戒治期滿而於96年6月13日為不起訴處分確定； 又於96
      年間因施用毒品案件， 經本院97年度訴字第283號判處有
      期徒刑8月；再於97年間因施用毒品案件， 經本院97年度
      訴字第614號判處有期徒刑10月，尚未執行完畢。 詎甲○
      ○猶不知悔改，基於施用第一級毒品之犯意，於97年6月2
      3日（起訴書誤載為30日）下午3時30分為警採尿回溯26小
      時內之某時許（扣除為警查獲至採尿期間），在不詳處所
      ，施用第一級毒品海洛因1次。於97年6月23日（起訴書誤
      載為30日）上午10時5分許，在台北市○○街330巷7弄6之
      1號3樓為警查獲，經警採其尿液送驗結果呈嗎啡陽性反應
      ，而悉上情。
（三）訊據被告甲○○否認有何施用第一級毒品海洛因之犯行，
      辯稱：於97年6月23日為警採尿前3天，伊朋友拿煙給伊抽
      ，抽了之後才知道他將毒品放在煙裡面，導致伊的尿液有
      嗎啡陽性反應，且員警至伊家中搜索並未發現應扣押物品
      ，是伊主動配合驗尿，合於自首要件云云。經查：
    (1)被告於97年6月23日下午3時30分許為警所採集之尿液，經
      送台灣尖端先進生技醫藥股份有限公司以EIA 酵素免疫分
      析法初步檢驗， 再以GC/MS氣相層析質譜儀法確認檢驗結
      果，呈嗎啡陽性反應乙節， 有該公司97年6月27日濫用藥
      物檢驗報告及台北市政府警察局偵辦毒品案件尿液檢體委
      驗單各1紙附卷可稽（毒偵卷第15、16頁）。 而按海洛因
      經注射入人體後，約80%於24小時內自尿中排出， 一般而
      言，尿液中能否驗出嗎啡陽性反應，與其投與方式，投與
      量、個人體質、採尿時間與檢驗儀器之精密度等諸多因素
      有關，國外曾有文獻報導， 注射6毫克之海洛因鹽酸鹽，
      其代謝嗎啡之平均可檢出時限約為26小時，業據行政院衛
      生署藥物食品檢驗局81年9月8日（81）藥檢壹字第811488
      5號函釋明在案。 被告為警採集之尿液檢體送驗結果，既
      呈嗎啡陽性反應，已如前述，則依上開說明， 其於97年6
      月23日下午3時30分許採尿時往前回溯26小時之時間內 （
      扣除為警查獲至採尿期間），必曾施用海洛因乙次。
    (2)被告雖辯稱：於97年6月23日為警採尿前3天，伊朋友拿煙
      給伊抽，抽了之後才知道他將毒品放在煙裡面，導致伊的
      尿液有嗎啡陽性反應云云，惟依上開說明，海洛因代謝嗎
      啡之平均可檢出時限約為26小時， 倘被告僅於採尿前3天
      誤吸摻有海洛因之香煙，早已逾可檢出嗎啡之時限，應不
      致在尿液中檢出嗎啡陽性反應，足認被告所辯，並非事實
      ，其故意施用海洛因之犯行，應堪認定。
    (3)又被告於94年間因施用毒品案件，經本院94年度毒聲字第
      208號、台灣高等法院94年度毒抗字第186號裁定送勒戒處
      所觀察、勒戒後，認有繼續施用毒品之傾向，經本院94年
      度毒聲字第663號裁定令入戒治處所施以強制戒治， 嗣經
      評估認無繼續強制戒治之必要，於95年6月6日釋放出所，
      經台灣台北地方法院檢察署95年度戒毒偵字第79號以其強
      制戒治期滿而於96年6月13日為不起訴處分確定乙節， 有
      卷附之台灣高等法院被告前案紀錄表1份為憑。 是本件被
      告係於前開強制戒治執行完畢釋放後5年以內， 再犯本件
      施用毒品之罪甚明。
    (4)綜上，本件事證明確，被告犯行堪予認定，應依法論處。
（四）核被告所為， 係犯毒品危害防制條例第10條第1項之施用
      第一級毒品罪。其持有海洛因係供施用，則低度之持有行
      為應為高度之施用毒品行為所吸收，不另論罪。又被告有
      事實欄一所載之刑事案件及執行紀錄，有台灣高等法院被
      告前案紀錄表在卷可稽， 其於有期徒刑執行完畢後之5年
      內，再故意犯本件有期徒刑以上之罪，為累犯，應依法加
      重其刑。再按刑法第62條所謂自首，係指犯人在其犯罪未
      發覺前，向該管公務員承認犯罪，而接受裁判者而言，本
      件係因被告涉嫌違反毒品危害防制條例案件，由警員持搜
      索票至被告住處執行搜索，經採集被告尿液送驗而查獲等
      情，有本院搜索票、前揭濫用藥物檢驗報告及尿液檢體委
      驗單在卷足憑（毒偵卷第6、15、16頁）， 足見警員早已
      察覺被告涉有施用毒品犯嫌，況被告於警詢中同意警員採
      尿後， 仍辯稱：97年2月17日以後就未施用毒品（毒偵卷
      第13頁），而否認施用毒品犯行，待尿液檢驗有毒，經檢
      察官起訴，於本院審理中仍否認犯行，不符自首要件，附
      此敘明。 爰依毒品危害防制條例第10條第1項，刑法第11
      條前段、 第47條第1項之規定（原判決另贅引刑法第51條
      第5款，應予刪除）， 審酌被告施用毒品，對個人身心戕
      害甚鉅，且有如事實欄所述多次毒品前案，竟仍再犯本件
      施用毒品犯行，實無可取，暨被告之生活狀況、品行、智
      識程度、犯罪後未見悔意之態度等一切情狀，判決甲○○
      施用第一級毒品，累犯，處有期徒刑1年。 均已詳敘認定
      事實所憑證據、認定理由及量刑依據。
三、本件被告甲○○不服原判決，提起上訴，上訴書理由略以：
    原判決對其於原審開庭時供稱有服松山醫院精神科之藥物及
    有該院沈光遠醫師之證明，及作筆錄的警員證明被告實乃自
    行告知警方偵查員等，但原判決對被告有利之部分，未於判
    決書中詳加敘明不予採納之理由，已有判決不載理由之違法
    ，指摘原判決不當。惟查，被告於原審準備程序供稱：「我
    那天有帶精神科藥。我告訴警察我在23日之前3天有吸， 但
    是朋友給我香煙我在不知情的情況下吸的。松山醫院心理醫
    生可以證明我要戒毒請他幫我，我在警察局是主動跟警察說
    我在三天前有抽煙，也是主動說要驗尿。」等語（見原審卷
    第32頁背面），核與被告上訴意旨所指不盡相符，而被告非
    屬自首已經原判決詳予敘明；又被告縱有服用精神科之藥物
    ，顯與本案被告施用第一級毒品無關；而被告請求松山醫院
    心理醫師幫其戒毒，亦與被告已施用第一級毒品犯行不符，
    被告上訴意旨所指之證據，顯不具有調查必要性之證據，原
    審雖未依聲請調查亦未說明理由，而除去該證據仍應為同一
    事實之認定，皆難謂係具體理由。本件上訴人上訴顯無具體
    理由而不合法定程式應予駁回，並不經言詞辯論為之。
據上論斷，依刑事訴訟法第367條前段、第372條，判決如主文。
中    華    民    國    97    年    12    月    9     日
                    刑事第八庭  審判長法  官  鄭文肅
                                      法  官  劉嶽承
                                      法  官  楊貴志
以上正本證明與原本無異。
如不服本判決，應於收受送達後10日內向本院提出上訴書狀，其
未敘述上訴之理由者並得於提起上訴後10日內向本院補提理由書
（均須按他造當事人之人數附繕本）「切勿逕送上級法院」。
                                      書記官  吳鎮鑫
中    華    民    國    97    年    12    月    9     日
附錄：本案論罪科刑法條全文
毒品危害防制條例第10條
施用第一級毒品者，處6月以上5年以下有期徒刑。
施用第二級毒品者，處3年以下有期徒刑。


司法院資訊處製作；財團法人民間司法改革基金會備份。
